臺灣高雄地方法院民事判決　　　　　　　100年度訴字第173號
原　　　告　黃奕瑄
訴訟代理人　陳慧博律師
被　　　告　吳文豊
上列當事人間損害賠償事件，本院民國100年3月3日言詞辯論終
結，判決如下：
  主  文
被告應給付原告新台幣壹拾捌萬陸仟貳佰柒拾貳元及自民國九十
九年八月三十一日起至清償日止，按年息百分之五計算之利息。
原告其餘之訴駁回。
訴訟費用由原告負擔十分之一， 餘由被告負擔。
本判決第一項得假執行。被告如於假執行實施前，以新台幣壹拾
捌萬陸仟貳佰柒拾貳元為原告預供擔保，得免為假執行。
原告其餘假執行之聲請駁回。
  事實及理由
一、原告主張：被告於民國98年11月11日9 時35分許，騎乘車牌
    號碼XDV-328 號重機車，沿高雄市鼓山區○○○路由西往東
    方向行駛，行經高雄市鼓山區○○○路247 巷口處，欲左轉
    至裕誠路，因疏未注意車前狀況及轉彎車應讓直行車先行，
    致撞及其由原告所騎乘由北向南方向行駛車牌號碼為YCU-87
    6 號重型機車，致原告受有右橈尺骨骨折之傷害，原告因系
    爭事故支出看護費用新台幣（下同）12萬元，並受有喪失減
    少勞動能力損失148036元及精神慰撫金30萬元之損失，共計
    568036元，爰依民法第184 條第1 項前段、第193 條、第19
    5 條請求被告應給付上開金額。並聲明：（一）被告應給付
    原告568036元及自起訴狀繕本送達之翌日起至清償日，按年
    息百分之5 計算之利息。（二）願供擔保請准宣告假執行。
二、被告則抗辯：系爭事故係被告轉彎時未讓直行之原告先行所
    致，惟原告行經系爭事故肇事路口時，未減速慢行而貿然以
    時速40公里之速度行駛，已違反道路交通安全規則第93條第
    3款規定，原告亦與有過失，原告應負百分之40之過失責任
    。又原告僅受有右橈骨骨折之普通傷害，未達不能自理生活
    而需全天看護之情形，其傷口於術後約15日即可癒合，並可
    自理生活，原告在此15日內始有看護之必要，且應以一般照
    護每日1000元計算看護費用，原告得請求之看護費用為1500
    0元。又原告得請求喪失勞動能力之損害亦應以15日為限，
    原告逾此部分之請求為無理由。另原告請求之精神慰撫金過
    高，而原告請求之金額應扣除被告先墊付之醫療費用8000元
    等語。並聲明：（一）原告之訴駁回。（二）願供擔保請准
    宣告免為假執行。
三、兩造不爭執事項：
（一）被告於98年11月11日上午9 時35分，騎乘車牌號碼XDV-32
      8 號重機車，沿高雄市鼓山區○○○路由西往東方向行駛
      ，行經高雄市鼓山區○○○路247 巷口處，欲左轉至裕誠
      路，過失撞及其由原告所騎乘由北向南方向行駛車牌號碼
      為YCU-87 6號重型機車，致原告受有右橈尺骨骨折之傷害
      。
（二）被告對原告得請求之看護費用於15000元內不爭執。
（三）被告對原告得請求喪失勞動能力之損害於15日內不爭執。
（四）原告已領取強制責任險12192元，此部分金額原告已於原
      請求之醫藥費中扣除。
四、本件爭點：
（一）系爭車禍之發生，原告是否有過失? 被告之過失責任比例
      為何?
（二）原告得請求之金額以若干為有理由?
五、系爭車禍之發生，原告是否有過失? 被告之過失責任比例為
    何?
（一）按汽車行駛至交岔路口，其行進、轉彎，應依下列規定：
      二、行至無號誌或號誌故障而無交通指揮人員指揮之交岔
      路口，轉彎車應暫停讓直行車先行。未設號誌、標線或號
      誌劃分幹、支線道者，少線道車應暫停讓多線道車先行，
      車道數相同時，轉彎車應暫停讓直先行。次按行經無號誌
      之交岔路口時，均應減速慢行作隨時停車之準備。再按，
      汽車行駛時，駕駛人應注意車前狀況，並隨時採取必要之
      安全措施。道路交通安全規則第102條第2款、第93條第2
      款定有明文。
（二）查，被告於民國98年11月11日9時35分許，騎乘車牌號碼X
      DV-328號重機車，沿高雄市鼓山區○○○路247巷由西往
      東方向行駛，行經高雄市鼓山區○○○路247巷口處，欲
      左轉至裕誠路，因疏未注意車前狀況及轉彎車應讓直行車
      先行，致撞及其由原告所騎乘由北向南方向行駛車牌號碼
      為YCU-87 6號重型機車，致原告受有右橈尺骨骨折之傷害
      等情，為兩造不爭執，已如前述，且被告於台灣高雄地方
      法院檢察署99年度偵字第15952號過失傷害偵查案件（下
      稱偵查案件）中陳述：該路口無交通號誌，當時左轉沒有
      打方向燈，且因為前方一台貨車停靠剛好遮到伊左邊的視
      線，致伊未查覺到原告，但伊當時有往右邊看有無來車才
      轉過去等語（偵查案件內99年5月20日筆錄），則依前開
      道路交通安全規則，轉彎車應暫停讓直行車先行，故原告
      為直行車有優先路權，被告本應暫停讓原告之直行車先，
      竟貿然左轉肇事，被告就系爭事故有過失甚明。
（三）次查，依道路交通事故調查報告表所示，系爭路段之速限
      為40公里等情，此有上開報告表於偵查案件中可證，則系
      爭路段之速限為40公里應堪認定。原告於警訊中初陳述：
      伊行經鼓山區○○路口，沒有號誌，伊車速為40公里等語
      ，有警訊筆錄可證。復於偵查中陳述：伊遠遠就看到被告
      ，伊有慢慢減速，被告當時在看後面不知何故又往前騎才
      會發生本件事故等語，有上開99年度5月20日筆錄可證，
      再於偵查中又陳述：伊是直行，遠遠就看到被告，伊就慢
      慢減速，時速為30公里等情，有偵查案件99年8月30筆錄
      可稽。綜上，原告騎乘上開重型機車，行經上開無號誌交
      岔路口時，理應注意行經無號誌交岔路口，應減速慢行，
      ，並應注意車前狀況，隨時採取必要之停車之安全措施，
      而依當時情形，原告遠遠早已知悉被告左轉來車，又無不
      能注意之情事，竟疏未採取隨時停車之安全措施，致與被
      告之左轉車相撞，致生本件車禍，則原告就本件車禍，亦
      與有過失。
（四）綜上，系爭車禍之發生，係因被告左轉未注意原告直行來
      車，讓原告先行，即貿然左轉，及原告未注意車前狀況，
      採取必要之停車安全措施，致生本件車禍，則被告就本件
      車禍，確有過失，而原告就本件車禍，亦與有過失，被告
      之過失責任比例為十分之九，原告之與有過失比例為十分
      之一。
六、原告得請求之金額以若干為有理由?
(一)看護費用部分：
 1、原告主張：原告於98年11月11日至98年11月15日住院內固定
    手術治療，至99年1月12日門診共6次，宜修養復健治療半年
    ，術後第1個月看護，2年後需再手術拔內固定，爰請求已支
    付之看護費用1個月6萬元（以看護工1日2000元計算，1個月
    30日計算）及未來2年後需再手術，術後需再休息1個月將支
    付6萬元之看護費用共計12萬元等語。被告則抗辯：原告車
    禍受傷僅是右橈尺骨骨折之普通傷害，非如深度昏迷之植物
    人需人全日看護，是原告手術固定後，因手術之傷口還要半
    個月（15日）傷口才會癒合且始能自理生活，故該半個月內
    ，原告固需人看護照顧，因原告非全然不能全數自理生活，
    故應以每日照護1000元為適當，則原告得請求之看護費用應
    為15000元（1000×15＝15000）等語。
 2、查，原告因本件車禍，受有右橈尺骨骨折之傷害，自98年11
    月11日起至98年11月15日住院內固定手術治療，至99年1 月
    12日門診共6次，宜休養，復健治療半年，術後第1個月需看
    護，2年後需再手術拔內固定等情，有博正醫院99年3 月2日
    診斷證明書可證，又原告右手前臂骨折術後約1個月內活動
    不自由，1個月後日常生活動作，如刷牙、洗臉、穿衣服、
    吃飯應無問題等情，亦有該院99年12月13日函文可稽，足見
    原告98年11月11日至98年11月15日住院固定手術治療後1個
    月內，確實無法自由活動包括刷牙、洗臉、穿衣服、吃飯等
    行為，而原告確自98年11月16日至98年12月16日僱請吳秀籐
    看護，費用共計6萬元，亦有證明書1紙可證，被告對該證明
    書之形式上真正，並不爭執，僅爭執其必要性云云，則原告
    確有於術後1個月內，僱請看護照顧其全日之日常生活之必
    要，自堪認定，被告抗辯原告不需全日看護，且僅需15日看
    護云云，自不足採。而依一般全日看護1日費用為2000元計
    算，則原告請求98年11月16日至98年12月16日僱請吳秀籐看
    護，費用共計6萬元（2000×30＝60000元）為有理由，應予
    准許。又查，原告固主張依診斷證明書上所載，原告於2年
    後需再手術拔內固定，術後需再休息1個月，乃再請求1個月
    之全日看護費云云，惟查，依診斷證明書所載，雖2年後需
    再手術拔內固定，術後需再休息1個月等語，固有診斷證明
    書可證，然原告2年後手術拔內固定後，依診斷證明書所載
    ，固需再休息1個月，惟彼時原告是否能自理生活，是否有
    請看護之必要，尚未明確，原告無法舉證證明2年後手術拔
    內固定後，尚有看護1個月之必要，原告請求此部分1個月之
    看護費用6萬元，為無理由，不予准許。
(二)不能工作之薪資損害部分：
 1、原告主張：原告原任職於新光三越百貨化妝品專櫃服務員，
    工作內容為幫客戶介紹產品及為客戶彩妝，每月薪資21 148
    元，因系爭車禍事故受傷，致右橈骨骨折嚴重，爰請求無法
    工作之損失為4個月共84592元（21148×4＝84592）等語。
    被告則抗辯：原告固因本件事故受傷，惟其傷害僅右橈骨骨
    折之普通傷害而已，並非全然不能自理，手術後之傷口，約
    有半個月（約15日）才會癒合，則原告請求15日內不能工作
    之損失，尚屬可採，逾此部分之請求，則無理由等語。
 2、查，原告原任職於新光三越百貨化妝品專櫃服務員，工作內
    容為幫客戶介紹產品及為客戶彩妝，每月薪資21148元，因
    系爭車禍事故受傷，致右橈骨骨折，無法工作等情，為兩造
    不爭執。而原告因右手手臂骨折術後約1個月內活動不自由
    ，1個月後日常生活動作如刷牙、洗臉、穿衣服、吃飯應無
    問題。增加工作力量約3個月後，輕工作都無問題，注意粗
    重工作，須看骨折恢復程度而定。此有博正醫院99年12月13
    日函可稽。原告於系爭車禍事故發生前，係任職新光三越百
    貨化妝品專櫃服務員，工作內容為幫客戶介紹產品及為客戶
    彩妝，已如前述，係屬從事輕工作之業務，則依上揭函文所
    示，原告於手術後3個月即可從事，而原告係自98年11月11
    日事故發生後即至98年11月15日共5日住院內固定手術治療
    ，而原告於手術後3個月始可從事輕工作之業務，從而，原
    告請求自住院手術日起即98年11月11日至98年11月15日共5
    日，加計3個月共3個月又5日不能工作之損失，自屬可採。
    又原告每月薪資21148元，總計3個月又5日不能工作之損害
    共計66969元(21148×3＋5/30×21148＝66969(小數點以下
    四捨五入))，原告逾此部分之請求為無理由。
(三)精神慰撫金部分:
 1、原告主張：原告受此傷害，工作已停擺半年，又不時需上醫
    院復健治療，且2年後尚須再動手術拔內固定，原告身心所
    受痛苦，實非筆墨形容，爰依民法第195條之規定，請求精
    神慰撫金30萬元等語。被告則抗辯：原告所受傷害僅普通傷
    害，精神上之痛苦僅係短暫，其請求之慰撫金過高等語。
 2、查，原告原任職於新光三越百貨化妝品專櫃服務員，工作內
    容為幫客戶介紹產品及為客戶彩妝，每月薪資21148元，因
    系爭車禍事故受傷，致右橈骨骨折，手術後約1個月內活動
    不自由，1個月後日常生活動作如刷牙、洗臉、穿衣服、吃
    飯應無問題。增加工作力量約3個月後，輕工作都無問題，
    注意粗重工作，須看骨折恢復程度而定，且自98年11月15日
    住院內固定手術治療後，至99年1月12日門診共6次，宜休養
    ，復健治療半年，術後第1個月需看護，2年後需再手術拔內
    固定，又原告係樹德科技大學流行設計系畢業，名下無任何
    財產，98年薪資所得為32548元，被告為職業律師，98年財
    產總得共為00000000元(包括名下有土地、投資多筆)等情，
    認原告精神上之慰撫金以8萬元為適當，逾此部分之請求，
    為無理由。
(四)綜上，原告請求之金額，看護費為6萬元、不能工作之損失
    為66969元、精神慰撫金為8萬元，總計206969元。又因本件
    車禍，原告之過失比例為十分之一，被告之過失比例為十分
    之九，從而，原告得請求被告負擔上開損害賠償金額為1862
    72元(206969×9/10＝186272小數點以下四捨五入)。原告此
    部分之請求為有理由，逾此部分之請求，為無理由。
七、從而，原告依據侵權行為之法律關係，請求被告賠償其1862
    72元及自起訴狀繕本送達之翌日即99年8月31日起至清償日
    止，按年息百分之5計算之利息，為有理由，逾此部分之請
    求，為無理由，應予駁回。
八、本件所命給付之金額未逾50萬元，爰依民事訴訟法第389條
    第1項第5款之規定，依職權宣告假執行，被告就此部分聲請
    供擔保免為假執行，爰酌定相當金額准許之。原告其餘敗訴
    部分，其假執行之聲請，已失所附麗，應予駁回。
九、結論：原告之訴為一部有理由，一部無理由，依民事訴訟法
    第79條但書，第389條第1項第5款，第392條第2項，判決如
    主文。
中    華    民    國  100    年    3    月    24    日
                  民事第三庭    法  官  朱玲瑤
以上正本係照原本作成。
如對本判決上訴，須於判決送達後20日內向本院提出上訴狀。如
委任律師提起上訴者，應一併繳納上訴審裁判費。
中    華    民    國  100    年    3    月    24    日
                                書記官  張家瑜